臺灣臺南地方法院刑事判決　　　　　　　　　　　　九十二年度交訴字第一九三號
　　公　訴　人　臺灣臺南地方法院檢察署檢察官
　　被　　　告　甲○○
右列被告因公共危險案件，經檢察官聲請簡易判決處刑（九十二年度偵字第九一三四
號），本院新營簡易庭認為不宜，移由本院交通法庭適用通常程序審理，本院判決如
左：
    主  文
甲○○無罪。
    理  由
一、公訴意旨略以：被告甲○○於民國九十二年六月五日晚間十時五十五分許，駕駛
    車牌號碼二三三三—ＧＬ號（起訴書誤載為二二三三—ＧＬ號）自用小客車，沿
    台南縣西港鄉○○村○○街○○道，由北往南方向行經該街與慶安路之交岔路口
    時，因疏未注意支線道車應暫停讓幹線道先行，即貿然通過路口，以致不慎撞及
    由被害人乙○○所駕駛，沿上述慶安路由東往西方向，同時行經該路口之車牌號
    碼ＳＸ六—四六五號輕型機車，並造成被害人乙○○人、車倒地後，受有雙側下
    肢擦傷、頭部挫傷等傷害（過失傷害部分未據告訴）。豈知被告甲○○駕車肇事
    並致被害人乙○○受傷後，雖曾下車察看，然卻因與被害人乙○○商談賠償問題
    未果，而在未報警處理或採取其他必要救護措施之情況下，逕行駕車駛離現場。
    後因路人目睹車禍發生經過，並記下被告甲○○所駕駛之小客車車號而提供予警
    方，始經警循線查獲上情，因認被告涉有刑法第一百八十五條之四駕車肇事逃逸
    之公共危險罪嫌。
二、按犯罪事實應依證據認定之，無證據不得推定其犯罪事實；又不能證明被告犯罪
    者，應諭知無罪之判決，刑事訴訟法第一百五十四條第二項、第三百零一條第一
    項分別定有明文。其次，認定不利於被告之事實，須依積極證據，苟積極證據不
    足為不利於被告事實之認定時，即應為有利於被告之認定，更不必有何有利之證
    據；另事實之認定，應憑證據，如未能發現相當證據，或證據不足以證明，自不
    能以推測或擬制之方法，為裁判基礎，最高法院三十年上字第八一六號及四十年
    臺上字第八六號亦分別著有判例可資參照。再者，刑法第一百八十五條之四之駕
    駛動力交通工具肇事逃逸罪，須行為人對於駕車肇事之事實具有認識，且有意逃
    逸而不欲讓人尋知其為肇事者始能成罪，假若行為人對於駕車肇事之事實雖已知
    悉，然其嗣後如係因被害人之同意始駕車離開現場，則因行為人並非有意逃逸而
    不欲讓人尋知，故該行為人離開現場時，應無任何肇事逃逸之故意，而難逕以該
    罪相繩。
三、本件公訴人認被告甲○○涉有刑法第一百八十五條之四駕車肇事逃逸之公共危險
    罪嫌，無非係以被害人乙○○於警詢時及偵查中之指述內容，並參酌被告於駕車
    撞及被害人，並造成被害人受傷後，竟未待警察抵達現場處理，即逕自駕車離開
    現場等情為其主要論據。惟被告甲○○於偵查中及本院審理時，均堅詞否認涉有
    前開肇事逃逸之犯行，並辯稱：其駕車肇事後便立即下車察看，其因認識被害人
    之父親，加上被害人與其商談賠償事宜後，即同意其先行離去，其始會駕車離開
    現場，其應無肇事逃逸之行為等語。
四、經查：
    （一）被告甲○○有於前述時、地，駕駛車牌號碼二三三三—ＧＬ號自用小客車
          ，不慎撞及由被害人乙○○所駕駛之車牌號碼ＳＸ六—四六五號輕型機車
          ，並造成被害人受有雙側下肢擦傷、頭部挫傷之傷害後，未待警察到場處
          理，或將被害人送醫救治，即駕車離開肇事現場等情，雖據被告於警詢時
          及偵審中坦承屬實，且核與被害人於警詢時及偵審中之所指訴內容均相符
          合外，並有道路交通事故現場圖、道路交通事故調查報告表（一）、（二
          ）各一份及交通事故蒐證照片十七張附卷足憑；又被害人因本件車禍而受
          有前述等傷害，亦有佳里綜合醫院九十二年六月六日乙種診斷證明書一紙
          在卷可參。
    （二）然而，證人即被害人乙○○於本院新營簡易庭調查時先已陳稱：發生車禍
          後，被告便停車走至其身旁，問其傷勢如何？其告訴被告沒事，僅稍微擦
          傷。被告則表示認識其家人，希望改天至其家中與其父處理本件車禍事宜
          ，其便說好，被告也就先行離開等語（本院新營簡易庭刑事簡易訴訟程序
          第一審卷宗九十二年十月八日訊問筆錄參照）外，復於本院審理時到庭具
          結證稱：本件車禍發生後，被告曾下車處理，被告看一看後並說認識其父
          ，其便說：「哦，好」；並表示：「沒關係，你先走。」，要被告快點離
          開。因為當時其並未考領有合格之駕駛執照，而且覺得自己身上並沒有什
          麼傷等情（詳見本院九十二年十二月二十五日審判筆錄）。據此並參酌證
          人乙○○於警詢時業已陳稱：其於本件車禍發生當時，並未考領有合格之
          駕駛執照等語（被害人係七十五年七月十八日生，本件車禍發生當時尚未
          達十八歲之考照年齡），且被告於偵查中亦指述：其曾向對方表示沒什麼
          要緊等情（詳見九十二年八月二十七日偵訊筆錄，偵卷第七頁）；另如前
          述，被告因本件車禍所受之傷害，亦僅係雙側下肢擦傷、頭部挫傷等輕微
          傷勢，故被害人乙○○於車禍發生後，因見本身受傷程度輕微，反而擔心
          警員據報到場處理後，將會對其無照駕駛之交通違規行為開單舉發，乃同
          意被告先行離開現場，衡情亦屬正常之事。況被害人乙○○於審判中到庭
          具結作證，更係以刑事責任擔保其證言之真實性，故被害人乙○○之前開
          證述內容，經核尚無不可採信之處。因之，被告於右述時、地駕駛肇事後
          ，確係獲有被害人乙○○之同意，始逕自駕車離開現場，應可認定。基此
          並參照上開說明，顯見被告於離開本件車禍現場時，應無任何肇事逃逸之
          故意，而難逕以刑法第一百八十五條之四之駕駛動力交通工具肇事逃逸罪
          相繩。
    （三）至證人即被害人乙○○雖於警詢時及偵查中，均曾指訴被告甲○○於駕車
          肇事後，並未下車察看，隨即駕車離開現場等情，然其於本院審理時則已
          證述：因為當時並未和解，其認為如此指訴，以後賠償金額會比較多，而
          且當時亦非由其所報警等語（同前述審判筆錄參照），可知被害人乙○○
          之所以在警詢時及偵查中，均仍指稱被告有駕車肇事逃逸之行為，應係因
          為雙方尚未就本件交通事故之民事損害賠償事宜達成和解，被害人欲藉此
          而促使被告積極商談和解事宜所為之誇大說詞，故被害人於警詢時及偵查
          中，對於被告肇事逃逸之相關指訴內容，經核應與事實不符，而難據以為
          被告不利事實認定之基礎。
五、綜上所述，可知本件被告甲○○駕車與被害人乙○○之機車發生車禍後，其不僅
    曾下車察看，且曾就相關民事損害賠償事宜當場與被害人商談，最後雙方雖未達
    成一致之結論，然被害人有要被告先行離去之意思，則應無疑問，故被告前開所
    辯：其係因被害人之同意，始會駕車離開現場等語，經核應足採信。從而，本件
    被告於發生車禍後逕行駕車離開現場時，既無任何肇事逃逸之故意，則其所為尚
    與刑法第一百八十五條之四之肇事逃逸罪責有間。又本件之證據既不足以證明被
    告確有肇事逃逸之犯行，自不能僅以被告肇事後未待警員到場處理即離開現場等
    情，而以推測或擬制之方法，貿然論斷被告有何肇事逃逸之行為。此外，本院復
    查無其他積極之事證，足以證明被告涉有公訴人所指之犯行，故本件尚不能證明
    被告犯罪，參見首開說明，應依法為被告無罪判決之諭知，以資適法。
據上論斷，應依刑事訴訟法第四百五十二條、第三百零一條第一項，判決如主文。
中    華    民    國      九十三      年      一        月       八     日
                                  臺灣臺南地方法院交通法庭
                                      審判長法  官  陳振謙
                                            法  官  李銘洲
                                            法  官  陳志成
右正本證明與原本無異。
如不服本判決，應於判決送達後十日內，向本院提出上訴狀。
                                            書記官  黃瓊蘭
中    華    民    國      九十三      年      一        月       八     日
